臺灣宜蘭地方法院民事判決　九十二年度勞訴字第二號
　　原　　　告　乙○○
　　訴訟代理人　簡坤山律師
　　被　　　告　甲○○○○○○.
　　訴訟代理人　余鑑昌律師
右當事人間請求給付補償金事件，業於民國九十三年五月二十五日言詞辯論終結，本
院判決如左：
    主      文
被告應給付原告新台幣壹佰壹拾陸萬壹仟佰零貳元，及自民國九十二年八月二十二
日起至清償日止按年息百分之五計算之利息。
原告其餘之訴駁回。
訴訟費用由被告負擔十二分之七，餘由原告負擔。
本判決第一項於原告以新台幣拾捌萬捌仟元為被告供擔保後，得假執行；但被告如
以新台幣壹佰壹拾陸萬壹仟佰零貳元為原告供擔保後，得免為假執行。
原告其餘假執行之聲請駁回。
　　事實及理由
一、按訴狀送達後，原告不得將原訴變更或追加他訴，但擴張或減縮應受判決事項之
    聲明者，不在此限，民事訴訟法第二百五十五條第一項第三款定有明文。本件原
    告起訴係請求被告應給付原告新台幣（下同）三百七十萬七千元，及自起訴狀繕
    本送達翌日起至清償日止按年息百分之五計算之利息（參卷第四頁之起訴狀）；
    嗣於審理中，原告將上開聲明減縮為被告應給付二百零六萬九千元及前述之法定
    遲延利息（詳卷第一一九頁之準備(二)狀），依前揭法條之規定，於法自無不合。
二、原告起訴主張之意旨：
  (一)原告自民國八十九年一月一日起受僱於被告萬安水電行。被告於九十年八月九日
    因承攬「國立傳統藝術中心第四期建築工程」之水電工程後，於施工期間，指派
    原告前往該工地工作。九十一年八月廿一日原告自上開工地下班，欲返回家中，
    詎於五結鄉○○○路加里宛橋附近，不慎摔倒路旁斜坡，導致頸椎損傷併脊隨病
    變合併四肢癱瘓，並引發異位性鈣化、痛風、癲癇等症狀，已達全殘程度。案發
    後原告本可依勞工保險條例相關規定向勞工保險局請領殘廢補助費及普通傷害補
    助費，詎因被告未為原告辦理勞工保險，使原告無法請領；另原告受僱於被告期
    間，被告亦未曾依勞動基準法第三十九條規定給付例假及特別休假之工資。原告
    受有上開各項損害，曾多次向被告請求賠償，然均遭被告以財力不足為由拒絕，
    原告萬不得已，故而提起本訴訟。
  (二)原告之每日工作薪資為一千八百元，再依台灣省北區國稅局宜蘭縣分局回函所附
    被告所申報之各類所得扣免繳憑單表列，原告八十九年度所得為四十萬元，九十
    年度之所得為三十九萬元（九十一年度之所得則因本案事故發生未申報）；又因
    原告於八十九年、九十年間各年度之實際工作日數已無可查，故援引上揭申報所
    得額換算可知，原告於八十九年、九十年間，平均每年工作日數為二百十九天，
    換算得原告平均每週工作日數為四．二天，較週休二日少０．八天，顯見被告確
    未給付例假日、特別休假之工資，否則年所得不可能只有四十萬元。是被告至少
    應支付週休一日之例假日工資，惟被告於原告任職期間內，均按扣除上述例假日
    後之實際工作日數給付薪資，故原告自得依勞動基準法第三十九條規定，請求自
    八十九年一月起至九十一年八月二十一日止共計一三七天之例假日工資二十四萬
    六千六百元。另原告自八十九年起受僱於被告起至本案事故發生前，已有二年餘
    ，依勞動基準法第三十八條規定，原告九十年及九十一年應各享有特別休假七日
    ，合計十四日；且原告於八十九年、九十年間實際工作日數雖已無可查，然無論
    原告是否於勞動基準法第三十九條所定之各休假日工作，被告均應再給付一天之
    工資（若原告未於休假日工作，被告本應給付該日工資；若原告確於休假日工作
    ，則被告雖已支付該日之工資，仍需依勞動基準法第三十九條中段規定，再給付
    該日一倍工資。）職是，被告應再給付原告特別休假工資計二萬五千二百元。
  (三)又被告於原告八十九年元月到職時，並未依勞工保險條例之規定為原告申請加保
    ，以致原告未能領取十二個月平均月投保薪資之普通傷害補助費，致原告受有普
    通傷害補助費之損失。又原告於八十九年、九十年之平均年所得為三十九萬五千
    元，則換算得原告之平均月薪資為三萬二千九百十七元，依勞工保險條例第三十
    五條規定之標準計算，原告計受有普通傷害補助費十九萬七千五百零二元之損失
    。另原告發生車禍事故後，頸部以下部位，全部癱瘓，終身無法自行活動、進食
    ，且需專人全天候照護，已符合勞工保險條例第五十三條第一項殘廢給付標準表
    第五項中之身體障害，其殘廢等級為第一級，給付標準為一千二百日。依原告每
    日薪資一千八百元計算，原告得請領普通傷害殘廢補償費為二百十六萬元。從而
    爰依勞工保險條例第七十二條、第三十三條、第五十三條請求被告賠償。
  (四)從而被告應賠償原告之金額合計為二百十六萬元，經扣抵被告前已預付之六十四
    萬元賠償金後，尚應再給付原告一百九十八萬九千三百零二元。為此爰依民法第
    一百八十四條第二項前段之侵權行為損害賠償請求權、勞工保險條例第七十二條
    第一項之損害賠償請求權，及勞動基準法第三十九條之假日工資請求權等規定，
    求為聲明如主文第一項所示；原告並願供擔保，請准宣告假執行。
二、被告則以：對於原告請求例假日、特別休假之工資部分，因原告係採按日計酬方
    式計薪，故其自不能再依據勞動基準法第三十七條、第三十八條、第三十九條之
    規定，請求例假、特別休假之工資。另被告雖不否認未為原告投保勞工保險，致
    原告受有損害，然原告所主張之每月薪資實屬過高，其薪資應按稅捐單位所函覆
    之申報所得憑單計算等語資為抗辯。被告聲明請求駁回原告之訴及假執行之聲請
    ；並陳明願供擔保，請准免為宣告假執行。
三、兩造不爭執之事實（參卷第一六一、一九五頁）：
  (一)原告自八十九年一月一日起即受僱於被告，從事水電工程之工作，原告薪資計算
    方式係為按日計酬，每日工資一千八百元。
  (二)原告於九十一年八月二十一日下班途中，於距工地約數十公尺之五結鄉○○○路
    加里宛橋附近，不慎摔倒於路旁斜坡，肇致頸椎損傷併脊髓病變合併雙上肢功能
    受損，雙下肢癱瘓。惟因被告未依勞工保險條例之相關規定為原告投保參加勞工
    保險，致原告未能按該條例第三十三條、第五十三條等規定，向勞工保險局請領
    普通傷害暨殘廢補助。
  (三)又被告於原告發生事故後，業已支付六十四萬元予原告，作為支付原告因前述傷
    害所受之損害賠償，該數額應於本件原告得請求被告支付之普通傷害暨殘廢給付
    中予以扣除。
四、本件爭點之判斷：
    然原告另主張被告尚積欠自八十九年一月起之例假、特別休假工資部分，被告乃
    予以否認；另對於原告請求普通傷害暨殘廢補助部分，被告亦抗辯其所計算之數
    額過高等情，是經兩造協議後，確認本件應審酌之爭點：(一)被告應否給付原告關
    於勞動基準法第三十九條所規定之工資？又被告是否積欠原告例假、特別休假之
    工資？如果被告應支付此項工資，原告得請求之數額為何？(二)原告依據勞工保險
    條例第七十二條第一項得請求被告給付的損害數額為何？（詳見卷宗第一六二頁
    ）茲就前開爭點分別判斷如下：
  (一)爭點一、被告應否給付原告關於勞動基準法第三十九條所規定之工資？又被告是
    否積欠原告例假、特別休假之工資？如果被告應支付此項工資，原告得請求之數
    額為何？
  1.按勞工每七日中至少應有一日之休息，作為例假，勞動基準法第三十六條定有明
    文。勞工在同一雇主或事業單位，繼續工作滿一定期間者，每年應依左列規定給
    予特別休假：(1)一年以上三年未滿者七日。(2)三年以上五年未滿者十日。(3)五年
    以上十年未滿者十四日。(4)十年以上者，每一年加給一日，加至三十日為止。又
    前開法條所定之例假、特別休假，工資應由雇主照給。勞動基準法第三十六條、
    第三十八條、第三十九條分別定有明文。另行政院勞工委員會於七十六年十一月
    十九日另以台七六勞動字第六六六四號函明示：「勞動基準法第三十六條規定『
    勞工每七日中至少應有一日之休息，作為例假』。第三十七條規定『紀念日、勞
    動節日及其他由中央主管機關規定應放假之日，均應休假』。故凡適用該法之各
    事業單位受僱勞工，不論是否屬於計件或計日工人，均應享有上開法定權利。又
    第三十六條所定之例假，第三十七條所定之休假，工資應由雇主照給為該法第三
    十九條所明定，故事業單位應依法發給其所僱計件工例假日及休假日之工資。」
    等語。
  2.經查，本件原告主張其自八十九年一月一日受僱於被告時起，即未曾受領過勞動
    基準法第三十六條及第三十八條所規定之例假、特別休假工資乙節，已為被告所
    不否認（參卷第一九六頁），且被告之事業性質係屬勞動基準法第三條第一項第
    五款所定之水電業，故原告自屬適用勞動基準法之事業單位受僱勞工，從而依據
    前揭行政院勞工委員會之函示，原告自享有勞動基準法第三十六條及第三十八條
    所規定之例假、特別休假。被告抗辯原告乃為按日計酬之工人，不得請領此部分
    之工資云云，自非有據。
  3.是以每工作六日即有一日例假而為計算，原告每日工資為一千八百元，其自八十
    九年一月一日受僱時起迄至九十一年八月二十一日發生事故時止，共計應享有例
    假一百三十七天，故其請求二十四萬六千六百元之例假日工資（計算式：1800元
    ×137天＝246600 元），乃屬正當。另原告自八十九年一月一日起至發生事故時
    止之工作期間，因已逾二年，依勞動基準法第三十八條第一款之規定，其自九十
    年起每年即享有七天之特別休假，惟被告自認其未曾給付原告此部分之工資，從
    而原告請求被告應給付九十年、九十一年共計十四日之特別休假之工資，共計二
    萬五千二百元（計算式：1800元 ×14＝25200元），亦屬有據。基上，本件原告
    請求被告給付之例假、特別休假工資共計二十七萬一千八百元。
  (二)爭點二、原告依據勞工保險條例第七十二條第一項得請求被告給付的損害數額為
    何？
  1.按投保單位不依本條例之規定辦理投保手續者，按自僱用之日起，至參加保險之
    日止應負擔之保險費金額，處以二倍罰鍰。勞工因此所受之損失，並應由投保單
    位依本條例規定之給付標準賠償之，勞工保險條例第七十二條第一項定有明文。
    經查，本件原告在八十九年一月一日起開始受僱於被告，被告自應按規定於其僱
    用之日起，為原告辦理投保手續，然其未為，導致原告於九十一年八月二十一日
    發生前揭事故時，無法依據勞工保險條例之相關規定向勞工保險局請領補助等情
    ，已為被告所不爭執，從而原告主張其得依據勞工保險條例第七十二條第一項之
    規定，請求被告賠償原告因而所受到之損失，洵屬有理。
  2.次按被保險人遭遇普通傷害或普通疾病住院診療，不能工作，以致未能取得原有
    薪資，正在治療中者，自不能工作之第四日起，發給普通傷害補助費或普通疾病
    補助費。普通傷害補助費及普通疾病補助費，均按被保險人平均月投保薪資半數
    發給，每半個月給付一次，以六個月為限。但傷病事故前參加保險之年資合計已
    滿一年者，增加給付六個月。勞工保險條例第三十三條、第三十五條已有明文規
    定。查原告主張其於九十一年八月二十一日在距離工地約數十公尺處，不慎摔倒
    路旁斜坡，導致頸椎損傷併脊隨病變合併上肢功能受損，雙下肢癱瘓，住院接受
    治療已超過六個月；又原告前揭傷害，雖無法遽認係屬職業傷害之範疇，然至少
    係屬前開勞工保險條例第三十三條所謂之普通傷害，故被告未替原告投保之舉，
    已致使原告無法依據前述法條請領普通傷害補助等情，業據原告提出診斷證明書
    為證（詳見卷第一０頁），復為被告所不爭執，自堪信為實在；從而原告請求被
    告賠償其此部分之損失，要屬有據。然因本件被告未按規定為原告投保，故無實
    際之投保金額可憑，且兩造對於原告事故前所實際領取之工資數額又均無法提出
    相關資料供參，復均表示應按稅捐單位函覆本院之資料計算，從而本院依據財政
    部台灣省北區國稅局宜蘭縣分局所於九十三年四月二十二日以北區國稅宜縣二字
    第０九三一００五六八三號函檢送之所得人乙○○八十九年、九十年度各類所得
    扣免繳憑單所示（詳卷第一七六至一七八頁），原告於八十九年、九十年之薪資
    申報總額分別為四十萬元、三十九萬元，經計算後，其平均月薪資應為三萬二千
    九百十七元（元以下四捨五入），依「勞工保險投保薪資分級表」第十七級，自
    應歸級為三萬三千三百元計算月投保薪資，是原告平均月投保薪資之半數即為一
    萬六千六百五十元；又被告如於原告八十九年一月到職時，即為原告加入勞工保
    險，則原告在傷病事故前參加保險之年資合計已滿一年，而得請領十二個月之普
    通傷害補助，故本件原告得請求被告賠償之普通傷害補助費即為十九萬九千八百
    元（計算式：16650元×12月＝199800 元）；然其在本件因僅請求被告支付十九
    萬七千五百零二元，於法自應不合。
  3.再按被保險人因普通傷害或罹患普通疾病，經治療終止後，如身體遺存障害，適
    合殘廢給付標準表規定之項目，並經保險人自設或特約醫院診斷為永久殘廢者，
    得按其平均月投保薪資，依同表規定之殘廢等級及給付標準，一次請領殘廢補助
    費，殘廢給付標準表如附表二。被保險人領取普通傷病給付期滿，或其所患普通
    傷病經治療一年以上尚未痊癒，如身體遺存障害，適合殘廢給付標準表規定之項
    目，並經保險人自設或特約醫院診斷為永不能復原者，得比照前項規定辦理。勞
    工保險條例第五十三條第一、二項亦有明文。查本件原告在發生事故並經治療後
    ，乃受有脊髓損傷併四肢癱瘓、異位性鈣化、痛風、癲癇等病狀，且因四肢癱瘓
    ，無法翻身、無法自行上下床、無法自行進食、無法自行大小便、終身需人全天
    候照顧等情，已有長庚紀念醫院九十三年四月二十日之診斷證明書一紙在卷足憑
    （見卷宗第一七五頁），故原告主張其為維持生命必要之日常生活活動，全需他
    人扶助，核屬勞工保險殘廢給付標準表第五項「中樞神經系統機能遺存極度障害
    ，終身不能從事任何工作，經常需醫療護理或專人周密照顧者」之障害項目，殘
    廢等級為第一級、給付標準為一千二百日一節，應屬可取，被告對此亦不爭執（
    參見卷第一九七、一九八頁），是本件依原告月投保薪資三萬三千三百元而為計
    算後，其原得請領之殘廢補助應為一百三十三萬二千元〈計算式：（33300元 ÷
    30天）×1200日＝0000000元 〉，原告請求被告賠償前揭損害，自屬合理，然逾
    此部分所為之請求，即非有理，應予駁回。
  4.從而，被告因未按規定為原告辦理加入勞工保險，導致原告所受到之損害額共計
    為一百五十二萬九千五百零二元（即197502元＋0000000元＝0000000元），經再
    扣除被告業已支付之賠償金六十四萬元後，原告得再請求被告賠償之損害應為八
    十八萬九千五百零二元。
五、綜上所述，本件原告依據勞動基準法第三十九條、勞工保險條例第七十二條第一
    項等規定，請求被告給付一百十六萬一千三百零二元（即271800元＋889502元＝
    0000000元 ）及自起訴狀繕本送達被告之翌日即九十二年八月二十二日起（本件
    原告因誤載被告為萬安水電行即翁武郎，致本件之起訴狀未對被告游塗金之住居
    所送達，然被告翁武郎於九十二年八月二十一日即書立委任狀委任律師到庭，故
    堪認其至遲於九十二年八月二十一日即知悉原告起訴之事實，爰依該日之翌日起
    算本件之利息）至清償日止，按年息百分之五計算之利息，為有理由，應予准許
    ；然其超過此部分所為之請求，即屬無據，自應駁回之。
六、假執行之宣告：原告陳明願供擔保聲請宣告假執行，於其勝訴部份，經核尚無不
    合，爰酌定相當之擔保金額准許之；至原告其餘假執行之聲請，因訴之駁回而失
    所依附，不予准許，併予駁回。
七、本件論證已臻明確，原告另依民法第一百八十四條第二項前段請求部分，因與前
    揭准許部分係屬請求權之競合，無庸再為判斷；至兩造其餘之主張及答辯暨其攻
    擊防禦方法，亦因與本判決之結果不生影響，亦無一一論述之必要，附此敘明。
八、裁判費用負擔之依據：民事訴訟法第七十九條。
中　　　華　　　民　　　國　　九十三　　年　　　六　　　月　　　八　　　日
~B臺灣宜蘭地方法院民事庭
~B法　　　官　　邱景芬
右為正本係照原本作成。
如不服本判決，應於判決送達後廿日內向本院提出上訴狀(應附繕本)。
中　　　華　　　民　　　國　　九十三　　年　　　六　　　月　　　十　　　日
~B法院書記官　　吳慧芳
